臺灣士林地方法院刑事判決　　　　　　　95年度訴字第1281號
公　訴　人　臺灣士林地方法院檢察署檢察官
被　　　告　甲○○
上列被告因違反槍砲彈藥刀械管制條例案件，經檢察官提起公訴
（95年度偵緝字第295 號），而被告於本院準備程序期日就被訴
事實為有罪之陳訴，經合議庭評議後，裁定由受命法官獨任進行
簡式審判程序，本院判決如下：
    主  文
甲○○未經許可，寄藏可發射子彈具有殺傷力之槍枝，累犯，處
有期徒刑拾月，併科罰金新臺幣參萬元，罰金如易服勞役，以新
臺幣仟元折算壹日。扣案仿WALTHER 廠PPK/S 型半自動手槍之改
造手槍（含保險鈕貳個；槍枝管制編號：0000000000號）壹支沒
收。
    事  實
一、甲○○曾有多項毒品前科，於民國（下同）89年間，因偽造
    印文案件，經臺灣板橋地法院以89年度易字第3163號判決處
    有期徒刑3 月確定，經入監服刑，於90年2 月25日徒刑執行
    完畢。詎其仍不知悔改，明知未經主管機關許可不得持有、
    寄藏具殺傷力之槍械，竟於94年1 月5 日，在台北市大同區
    ○○○路251 號8 樓801 室，受其表弟張家福（另由臺灣雲
    林地方法院判決確定）之託，代為保管其所交付具有殺傷力
    之改造槍枝（含保險鈕2 個，係仿WALTHER 廠PPK/S 型半自
    動手槍製造之玩具手槍換裝土造金屬槍管改造而成之改造手
    槍，槍枝管制編號：0000000000號）1 支，並將之藏放於身
    體後腰際間，避免為警查獲。嗣於94年1 月5 日晚上9 時許
    ，經警據線報前往上址查緝毒品，經徵得張家福之同意後進
    入屋內執行搜索，一同在場之甲○○於有偵查犯罪職權之臺
    北市政府警察局中山分局員警尚未發覺其寄藏可發射子彈具
    有殺傷力之改造手槍之犯罪事實前，主動自其身體後腰際間
    取出上揭槍枝交予員警，並向員警自首犯罪而接受裁判。
二、案經臺北市政府警察局中山分局報告臺灣士林地方法院檢察
    署檢察官偵查起訴。
    理  由
一、本件被告所犯並非死刑、無期徒刑、最輕本刑為3 年以上有
    期徒刑之罪或高等法院管轄第1 審案件，而於準備程序進行
    中，被告先就被訴事實為有罪之陳述，經本院告知簡式審判
    程序之旨，並聽取公訴人、被告之意見後，由本院合議庭以
    裁定由受命法官獨任進行簡式審判程序，核先敘明。
二、上揭未經許可，無故寄藏槍枝之事實，業據被告甲○○於本
    院審理中坦承不諱，核與同案被告張家福於警詢中證述上開
    槍枝是其寄放在被告身上等語（見94年偵字第929 號23頁）
    ，於偵查中以證人身分具結證述：其請被告將上開槍枝藏在
    身上；其將袋子打開將東西逐一交給被告，看能藏哪就藏哪
    ，被告就將槍放在腰後面，槍管放在褲子後面口袋等語（見
    同上偵卷第66頁，第84頁）相符，並經當天前往查緝毒品之
    員警張誌明、陳建良於偵查中證述：當天據情資顯示該處有
    毒品案，即至上址查緝，請張家福簽同意搜索書，之後被告
    就跟渠等說她身上有1 把槍，並主動從她身上後腰際取出，
    沒有用牛皮紙包住，她說槍是張家福放在她身上的等語明確
    （見94年度偵續字第190 號卷第19頁至第21頁）；而同案被
    告張家福上開寄藏槍枝及持有其他槍枝之犯行，並經台灣雲
    林地方法院以94年度訴字第31號判處定執行刑為有期徒刑3
    年2 月，併科罰金新台幣25萬元確定，有該院判決書1 份在
    卷可佐；而扣案之改造手槍1 支（含保險鈕2 個，槍枝管制
    編號：0000000000號），經送鑑定結果，認係仿WALTHER 廠
    PPK/ S型半自動手槍製造之玩具手槍換裝土造金屬槍管改造
    而成之改造手槍，雖欠缺撞針保險扭，惟仍可供擊發適用子
    彈使用，認具殺傷力，此有內政部警政署刑事警察局94年2
    月1 日刑鑑字第0940006220號槍彈鑑定書1 份（附於94年度
    偵字第929 號卷第187 頁至第191 頁）在卷可稽，足見被告
    之自白與事實相符，本案事證明確，被告之犯行洵堪認定，
    應依法論科。
三、論罪科刑：
  (一)按被告於行為後，槍砲彈藥刀械管制條例業經總統於94年
      1 月26日以華總一義字第09400010101 號令修正公布，並
      自94年1 月28日生效施行，原條例第8 條與第10條、第11
      條合併修正移列為修正條文第8 條，原條例第10、11條刪
      除；修正前槍砲彈藥刀械管制條例第11條第4 項之未經許
      可持有可發射子彈具有殺傷力之各式槍砲罪，移至新法第
      8 條第4 項，除將舊法規定之「槍砲」修正為「槍枝」外
      ，修正前之法定刑為1 年以上7 年以下有期徒刑，併科新
      臺幣7 百萬元以下罰金，修正後槍砲彈藥刀械管制條例第
      8 條第4 項係規定：「未經許可持有第4 條第1 項第1 款
      所定其他可發射金屬或子彈具有殺傷力之各式槍枝者，處
      3 年以上10年以下有期徒刑，併科新臺幣700 萬元以下罰
      金」，比較新舊法結果，以修正前之舊法對於被告較為有
      利，依刑法第2 條第1 項前段之規定，應適用修正前槍砲
      彈藥刀械管制條例第11條第4 項之規定處斷，合先敘明。
  (二)又按被告行為後，94年2 月2 日修正公布之刑法已於95年
      7 月1 日生效施行，其中第2 條第1 項「行為後法律有變
      更者，適用行為時之法律。但行為後之法律有利於行為人
      者，適用最有利於行為人之法律」之規定，係規範行為後
      法律變更所生新、舊法律比較適用之準據法，並非刑法實
      體法律，自不生行為後法律變更之比較適用問題，故刑法
      修正施行後，應適用該修正後之第2 條第1 項之規定，依
      「從舊、從輕」之原則比較新、舊法律之適用；又比較新
      舊法時，應就罪刑有關之共犯、未遂犯、想像競合犯、牽
      連犯、連續犯、結合犯，以及累犯加重、自首減輕暨其他
      法定加減原因（如身分加減）與加減例等一切情形，綜其
      全部罪刑之結果而為比較後，再適用有利於行為人之法律
      處斷，而不得一部割裂分別適用不同之新、舊法（最高法
      院24年上字第4634號、29年上字第964 號判例意旨及最高
      法院95年度第8 次刑事庭會議決議參照）。經查：
    1.關於罰金刑：修正前槍砲彈藥刀械管制條例第11條第4 項
      之罪，法定刑應併科新臺幣700 萬元以下罰金，依被告行
      為時之修正前刑法第33條第5 款規定：「主刑之種類如左
      ：五、罰金：一元（指銀元）以上。」，惟被告行為後施
      行之新法第33條第5 款規定：「主刑之種類如下：五、罰
      金：新臺幣1 千元以上，以百元計算之。」，經比較修正
      前後關於科處罰金刑之最低刑度規定，自應以被告行為時
      之修正前法律較有利於被告。
    2.關於自首：被告行為時，刑法第62條規定：「對於未發覺
      之罪自首而受裁判者，減輕其刑。但有特別規定者，依其
      規定。」，惟被告行為後上開條文已修正為：「對於未發
      覺之罪自首而受裁判者，得減輕其刑。但有特別規定者，
      依其規定。」，即被告如符合自首要件，依修正前刑法之
      規定，必減輕其刑，然依修正後刑法之規定，法院仍得裁
      量是否減輕其刑，自應以被告行為時即修正前刑法第62條
      之規定較有利於被告。
    3.本件經綜合觀察全部罪刑比較之結果，依修正後刑法第2
      條第1 項前段規定，適用修正前刑法第33條第5 款、第62
      條規定對被告較有利，自應全體適用修正後之刑法相關定
      。
  (三)核被告甲○○所為，係犯修正前槍砲彈藥刀械管制條例第
      11 條 第4 項之未經許可寄藏可發射子彈具有殺傷力之槍
      枝罪。被告因寄藏而持有改造手槍之行為，因寄藏與持有
      ，均係將物置於自己實力支配之下，僅寄藏先有他人之持
      有行為，而後始為之受寄代藏而已，故寄藏之受人委託代
      為保管，其保管之本身，亦屬持有，不過，此之持有係受
      寄之當然結果，自應僅就寄藏之行為為包括之評價，不應
      另就持有改造手槍予以論罪（最高法院74年台上字第3400
      號判例參照）。被告曾有多項毒品前科，於89年間，因偽
      造印文案件，經臺灣板橋地法院以89年度易字第3163號判
      決處有期徒刑3 月確定，經入監服刑，於90年2 月25日徒
      刑執行完畢，有臺灣高等法院被告前案紀錄表在卷可稽，
      其於有期徒刑執行完畢後5 年內，再犯本件有期徒刑以上
      之罪，因被告為故意犯，不論依修正前之刑法第47條或修
      正後之刑法第47條第1 項之規定，均構成累犯，對被告而
      言並無有利或不利之情形，故毋庸比較，應逕適用裁判時
      法律（最高法院95年11月7 日第21次刑庭會議決議參照）
      ，即依修正後刑法第47條第1 項規定論以累犯，並加重其
      刑。又被告於犯罪未被發覺前，向前往查緝毒品之警員張
      誌明、陳建良自動繳出改造手槍（含保險鈕2 個），而接
      受裁判，業據證人張誌明、陳建良於偵查中證述明確，已
      如前述，被告符合自首要件，應依修正前刑法笫62條前段
      之規定減輕其刑，並先加後減之。起訴書未論及本案應依
      自首規定減輕其刑，核屬疏漏，附此敘明更正。爰審酌被
      告素行不佳，有多項毒品前科紀錄，竟無故寄藏上開具有
      殺傷力之改造槍枝，危害社會安寧秩序，及其持有槍枝之
      數量、時間、所幸未持以犯罪及犯後態度良好，顯知悔悟
      等一切情狀（依最高法院95年度第8 次刑事庭會議決議六
      、（一）之意旨，修正後刑法第57條之規定，為法院就刑
      之裁量審認標準見解之明文化，非屬法律之變更，無新舊
      法比較適用之問題），量處如主文所示之刑：又被告行為
      時之修正前刑法第42條第2 項前段規定：「易服勞役以1
      元（指銀元）以上3 元以下折算1 日。」，該規定之數額
      ，並依被告行為時之罰金罰鍰提高標準條例第2 條前段之
      規定，將其原定數額提高為100 倍折算1 日，即依被告行
      為時之法律，其易服勞役之折算標準，應以銀元100 元（
      即新臺幣300 元）以上300 元（即新臺幣900 元）以下折
      算1 日，惟被告行為後施行之新法第42條第3 項前段規定
      ：「易服勞役以新台幣1000元、2000元或3000元折算1 日
      。」，經比較修正前後之易服勞役折算標準之規定，自應
      以修正後之法律較有利於被告，故就罰金部分依修正後之
      刑法第42條第3 項規定，諭知易服勞役之折算標準。扣案
      仿BWALTHER廠PPK/ S型半自動手槍之改造手槍（含保險鈕
      2 個，槍枝管制編號：
      0000000000號）1 支，屬違禁物，不問屬於犯人與否，應
      依刑法第38條第1 項第1 款規定宣告沒收。
據上論斷，應依刑事訴訟法第299 條第1 項前段，修正前槍砲彈
藥刀械管制條例第11條第4 項，刑法第2 條第1 項、第11條前段
、第47條第1 項、第38條第1 項第1 款，修正前刑法第62條前段
、第42條第3 項，判決如主文。
本案經檢察官方祥鴻到庭執行職務。
中　　華　　民　　國　　96　　年　　2　　 月　　15　　日
                  刑事第五庭法  官  楊迺伶
以上正本證明與原本無異。
如不服本判決，應於判決送達後10日內，向本院提出上訴狀。
                            書記官  陳淑琪
中　　華　　民　　國　　96　　年　　2　　 月　　15　　日
附錄本案論罪科刑法條全文：
修正前槍砲彈藥刀械管制條例第11條第4項
未經許可，持有、寄藏或意圖販賣而陳列第1 項所列槍砲者，處
1 年以上7 年以下有期徒刑，併科新臺幣7 百萬元以下罰金。
